【裁判字號】    98,上易,609
【裁判日期】    990208
【裁判案由】    背信
【裁判全文】
臺灣高等法院臺中分院刑事判決         98年度上易字第609號
上  訴  人
即  被  告  庚○○
選任辯護人  劉  喜律師
上  訴  人
即  被  告  戊○○
選任辯護人  何崇民律師
            黃鈴律師
上  訴  人
即  被  告  丙○○
            甲○○
上二人共同
選任辯護人  陳瑾瑜律師
            王有民律師
上  訴  人
即  被  告  丁○○
選任辯護人  劉  喜律師
上列上訴人等因背信案件，不服臺灣臺中地方法院九十六年度易
字第四九八一號中華民國九十八年一月二十二日第一審判決（起
訴案號：臺灣臺中地方法院檢察署九十四年度偵字第一一三五、
一三九八０號），提起上訴，本院判決如下：
    主    文
上訴駁回。
    犯罪事實
一、庚○○〔自民國七十三年間起至八十九年間擔任臺中縣豐原
    信用合作社（下稱豐原信合社，該社已於九十五年一月一日
    由三信商業銀行概括承受而合併）之總經理〕、賴金池（所
    涉背信罪嫌，因其於九十七年一月二十二日死亡，另經原審
    為不受理之判決確定。其自七十七年間起至八十年間止，及
    自八十三年間起至八十九年間止，均為豐原信合社之理事主
    席）、戊○○、張正平（其二人自七十八年起至八十九年間
    止，均擔任豐原信合社營業部之經理，另張正平所犯背信罪
    部分，業經原審判處有期徒刑一年，減為有期徒刑六月，得
    易科罰金，因未上訴而確定。）、張孟津（於八十五年至八
    十七年間，為豐原信合社豐東分社之經理，另其所犯背信罪
    部分，業經原審判處有期徒刑一年，減為有期徒刑六月，得
    易科罰金，因未上訴而確定。）〔有關庚○○、戊○○、張
    正平、張孟津於如附表所示更換借款人、保證人名義申請延
    展貸款（指如附表編號一至十三、十五至十八、二十至二五
    ）或申請初貸（指附表編號十四、十九）之期間，兼任「授
    信審議委員會」（下稱放審小組）審議委員之情形，詳如附
    表各編號之「豐原信合社知情之行為人」欄所載〕，丙○○
    、甲○○（前開二人於八十五年至八十七年間，分別為豐原
    信合社營業部、豐東分社之放款主辦人），各職司綜理社務
    、放款案件之調查、審核等業務。又其等均有嚴格審核放款
    業務之責，且均明知於處理客戶貸款、延展案件時，應對借
    款戶進行確實徵信，以評估是否符合授信五Ｐ原則〔即（一
    ）借款戶（ＰＥＯＰＬＥ）之責任、能力與誠信、（二）資
    金用途（ＰＵＲＰＯＳＥ）、（三）還款來源（ＰＡＹＭＥ
    ＮＴ）、（四）債權確保（ＰＲＯＴＥＣＴＩＯＮ）、（五
    ）借款戶未來展望（ＰＥＲＳＰＥＣＴ）〕，且亦均明知受
    託辦理放款業務時，須遵守於八十三年五月二十六日由豐原
    信合社第六次理事會修訂之「豐原市信用合作社放款準則」
    相關規定，覈實辦理放款業務，以利豐原信合社穩健經營，
    避免損害豐原信合社之財產。而庚○○、戊○○二人於如附
    表編號一至十三、十五至十八、二十至二五所示「原借日期
    」欄所示之八十二年間，分別係豐原信合社之總經理及經理
    ，對於如附表編號一至十三、十五至十八、二十至二五所示
    「原借金額」欄所示之貸款金額，均有決定放貸之權，其二
    人明知上揭由戊○○招攬而來、於八十二年間之如附表編號
    一至十三、十五至十八、二十至二五所示之初貸申請案件，
    均係瑞聯建設股份有限公司（下稱瑞聯公司）所屬集團之副
    總裁周啟昌（為丁○○之胞弟）、總裁特別助理曾忠興、財
    務副總經理丁○○等人，為籌措瑞聯公司推出建築案件之資
    金，而以如附表編號一至十三、十五至十八、二十至二五「
    原借款人」欄所示同意出名之親友、員工為名義借款人向豐
    原信合社申請貸款，並將貸得款項全數供瑞聯公司集中使用
    ，係為「分散貸款、集中使用」之具有高度風險之放貸情形
    ，已違反「豐原市信用合作社放款準則」第六條所定對於每
    一社員放款最高額度之限制，竟均仍准予放貸撥款（庚○○
    、戊○○、丁○○等人於上揭初貸案件所涉背信罪嫌之追訴
    權時效均已完成，且未據檢察官起訴）。詎賴金池為豐原信
    合社之負責人，庚○○、戊○○、張正平、張孟津為等同於
    公司法第八條第二項規定之執行職務負責人，均係受委任為
    豐原信合社處理事務之人，庚○○、戊○○二人自八十五年
    間起，並與時任豐原信合社之經理張正平（參與如附表編號
    一、二、十四、十九、二一、二四、二五）、張孟津（參與
    如附表編號四、五、十、十一、十四、十六、二十、二三）
    ，及與豐原信合社之受僱員工即放款主辦人員丙○○（參與
    如附表編號二、三、六至九、十二、十三、十五、十七至十
    九、二二、二四、二五）、甲○○（參與如附表編號四、五
    、十、十一、十六、二十、二一、二三）及瑞聯公司之周啟
    昌、曾忠興、丁○○等人（丙○○、甲○○、周啟昌、曾忠
    興、丁○○五人雖無受委任之身分關係，但仍得與上開有身
    分之人有犯意聯絡），共同基於為他人（即豐原信合社）處
    理事務，意圖為第三人（即瑞聯公司）不法之利益，而為違
    背其任務之行為，致生損害於本人之財產之背信概括犯意聯
    絡，賴金池、庚○○、戊○○、張正平、張孟津、丙○○、
    甲○○等人（有關上揭豐原信合社人員參與之部分，詳見附
    表「豐原信合社知情之行為人」欄所載），於瑞聯公司之周
    啟昌、曾忠興、丁○○等人於如附表編號一至十三、十五至
    十八、二十至二五之「展期日期」欄所示之時間，因考量瑞
    聯公司於上揭初貸期限將屆而無法全數清償高額之貸款本金
    ，且如附表編號一至十三、十五至十八、二十至二五所示初
    貸案件之名義借款人、保證人，或因已離職、或因債信顯然
    不佳恐延誤延展貸款期間之申請，乃另徵得如附表編號一至
    十三、十五至十八、二十至二五之「換單後借款人」欄、「
    換單後保證人」欄所示之人〔除周啟昌、曾忠興、丁○○以
    外，其餘因未與豐原信合社人員聯絡、接觸，不知瑞聯公司
    是否確實提供豐原信合社相關資料徵信、估價而均不知情。
    其中周慶南為丁○○之父親、王少中為丁○○之配偶、周慧
    美為丁○○之妹妹（曾擔任瑞聯公司財務部出納人員）、楊
    桂招為周啟昌之配偶、楊桂金為楊桂招之妹妹（曾擔任瑞聯
    公司之經理）、周重雅為丁○○之表姐、林添憶為周啟昌之
    小學同學、林隆深時任瑞聯公司之副總經理、林麗嫈（起訴
    書誤載為林麗瑩）歷任瑞聯公司之副主任、特別助理、賴美
    鈴為瑞聯公司會計、周心放為瑞聯公司之總經理特別助理、
    曾文德為曾忠興之父親〕同意擔任名義上之借款人、保證人
    ，並以瑞聯公司所有如附表編號一至十三、十五至十八、二
    十至二五「擔保品」欄所示之不動產（登記名義人為上開借
    款人或保證人，詳見如附表編號一至十三、十五至十八、二
    十至二五「擔保品」欄所載），向豐原信合社提出申請就原
    初貸案件延展貸款期間，及另以如附表編號十四、十九所示
    之名義借款人、保證人申請貸款供瑞聯公司使用之際，均明
    知上揭如附表編號一至十三、十五至十八、二十至二五所示
    之延展案件及如附表編號十四、十九所示之初貸案件之借款
    人、保證人，均僅為形式上出具名義之人頭，並無清償、負
    擔貸款本息之意，且貸得之款項，實際上均係供瑞聯公司之
    同一法人使用，並由瑞聯公司統一負責支付清償，上揭高額
    貸放款項存有「分散貸款，集中使用」之高度可能遭倒債之
    風險，且如附表編號一至十三、十五至十八、二十至二五所
    示貸款案件，於初貸時已違反「豐原市信用合作社放款準則
    」第六條所定對於同一借款人之最高放款限額規定之情事，
    前開瑞聯公司周啟昌、曾忠興、丁○○等人參與如附表編號
    一至十三、十五至十八、二十至二五所示之申請延展貸款期
    間，及如附表編號十四、十九所示初貸案件之申請，因不合
    於上揭準則第六條之規定，均不應准許，且為保全後續債權
    之追償，更應於如附表編號一至十三、十五至十八、二十至
    二五所示案件初貸期限屆至時，即刻要求清償全數本金或即
    時為追償借款之保全動作，以利豐原信合社確保債權，避免
    致生損害於豐原信合社之財產，惟竟不顧上揭準則之規定，
    連續違背任務而准予延展或核放貸款，復行違反「豐原市信
    用合作社放款準則」第十二條、第十九條、第二十條所定放
    款應確實調查借款人、保證人之信用程度，並須有適當償還
    能力之保證人或抵押品，且應確實依上揭準則所定之方式評
    估不動產擔保品之價值等規定，推由主辦人員丙○○、甲○○前往瑞聯公司，在該公司集中辦理形式上之對保手續（丁○○實際參與催促瑞聯公司員工前往為形式對保之行為），
    就更名後之人頭借款人、保證人之個人信用情形，未為實質
    上之徵信、調查，並無視於如附表編號一至十三、十五至十
    八、二十至二五所示初貸之八十二年間，距離申請延展之八
    十五至八十七年間，已相隔多年，且依當時之不動產市場行
    情，價格已多所跌落，即逕將先前初貸時之不動產估價資料
    ，影印剪貼於延展案件之不動產調查報告表上，並高估如附
    表編號一至十三、十五至二五所示供擔保之不動產價值（如
    附表編號十四之徵信調查人員係不知情之蘇瑞昌，上揭如附
    表編號十四所示之申請貸款案件，固有「分散貸款、集中使
    用」之不應准為放貸情形，然該案有關供擔保不動產價值之
    評估，係依拍賣之價格估算，尚難認有高估之情形）。且就
    上開於八十一年間完工而供擔保之建物部分，未依上開準則
    第二十條第二項之規定，考量折舊率、經過年數以估計其價
    值，就不動產公共設施之部分，則重覆供作多筆貸款之擔保
    品後，經由均不知情且對上揭貸款案件並無核貸決定權之豐
    原信合社營業部副理林王素琴（指附表編號二、三、六至九
    、十二、十三、十五、十七至十九、二二所示部分）、襄理
    林俊賢（指附表編號三、六至九、十二、十三、十五、十七
    、十八、二二所示部分）、吳成邦（原名吳炆霖，指附表編
    號二、十四、十九、二四、二五所示部分）、豐東分社襄理
    劉振興（指附表編號四、五、十、十一、十六、二十、二三
    所示部分）等人，依序在申請資料上為形式審核蓋章後，再
    轉送知情之經理戊○○、張正平、張孟津核章，並藉庚○○
    、戊○○、張正平、張孟津分別為總經理、經理而兼任放審
    小組成員之身分，於放審小組為書面形式審查時護航過關後
    ，送由知情之總經理庚○○、理事主席賴金池蓋章而准許瑞
    聯公司於清償極低成數（一成）之本金後，准予延展貸款期
    間長達十五年（指如附表編號一至十三、十五至十八、二十
    至二五所示部分）及准予放貸撥款（指如附表編號十四、十
    九所示部分），並均由丁○○在豐原信合社開立之帳號：０
    一八─一一─0000000號帳戶繳付前開貸款案件之本
    息，藉此拖延遮掩瑞聯公司於如附表編號一至十三、十五至
    十八、二十至二五所示初貸期限屆至而無力全數清償高額本
    金之資金缺口，並自八十八年九月二十七日繳付本息後起，
    即陸續未再繼續清償前揭貸款案件之本息，總計轉列呆帳未
    償還之貸款金額共計五千二百六十二萬二千一百十三元（各
    貸款案件經轉列為呆帳之數額，詳見附表編號一至二十五「
    轉呆帳金額」欄所示），而共同連續以上揭違背任務之行為
    ，圖瑞聯公司之利益，致生損害於豐原信合社之財產。
二、案經臺灣臺中地方法院檢察署檢察官自動檢舉偵查起訴。
    理    由
壹、有關證據能力方面：
一、按刑事訴訟法第一百五十九條之五規定：「（第一項）被告
    以外之人於審判外之陳述，雖不符前四條之規定，而經當事
    人於審判程序同意作為證據，法院審酌該言詞陳述或書面陳
    述作成時之情況，認為適當者，亦得為證據。（第二項）當
    事人、代理人或辯護人於法院調查證據時，知有第一百五十
    九條第一項不得為證據之情形，而未於言詞辯論終結前聲明
    異議者，視為有前項之同意。」，其立法意旨在於傳聞證據
    未經當事人之反對詰問予以核實，原則上先予排除，惟若當
    事人已放棄詰問或未聲明異議，基於證據資料愈豐富，愈有
    助於真實發現之理念，且強化言詞辯論原則，法院自可承認
    該傳聞證據例外擁有證據能力。經查，本案下列使用之書證
    ，及相關證人於法院審理外之陳述，其性質上均屬傳聞證據
    ，惟經檢察官、上訴人即被告（下稱被告）庚○○、戊○○
    、丙○○、甲○○、丁○○，及其等之選任辯護人於本院準
    備程序時，均表示對上開證據之證據能力沒有意見，同意作
    為證據（見本院第一卷第九四至九九頁），又本院審酌上開
    言詞陳述或書面陳述作成時之情況，查無其他不法之情狀，
    足認為得為本案之證據，依刑事訴訟法第一百五十九條之五
    之規定，有證據能力。
二、另本案被告戊○○及其之辯護人曾於原審審理時，就證人尤
    瑞桐於偵訊之陳述；被告丙○○、甲○○及其之共同選任辯
    護人，就證人尤瑞桐、楊桂招、陳金傳於偵訊之陳述；被告
    丁○○及其之選任辯護人，就證人周心放、曾忠興於偵訊時
    之陳述；被告庚○○、戊○○、丙○○、甲○○、丁○○及
    其等之選任辯護人，就中央存款保險公司專案查核報告（下
    稱專案查核報告），均認係審判外之言詞或書面陳述而不具
    有證據能力。惟按刑事訴訟以直接審理為原則，於踐行法定
    調查程式，直接顯出於審判庭之證據資料，均得採為判決基
    礎；刑事訴訟法第一百五十九條第一項：「被告以外之人於
    審判外之言詞或書面陳述，除法律有規定外，不得作為證據
    」之規定，並非以被告以外之人於審判外之陳述，一概否定
    其證據能力。查以下所引用證人尤瑞桐、楊桂招、陳金傳、
    周心放、曾忠興等人於偵訊陳述之部分，均業經原審審理於
    證人尤瑞桐、楊桂招、陳金傳、周心放、曾忠興等人具結作
    證時，當庭提示其各自在偵訊所陳之內容，由其等確認係出
    於自由意識所為之陳述，又上開專案查核報告內容，亦經原
    審於審理時調查鑑定證人陳金傳（其於擔任行政院金融監督
    管理委員會檢查局科長之職務時，經指派負責檢查豐原信合
    社，並製作上開專案查核報告），由其當庭證述上揭專案查
    核報告，均係其所檢查製作之內容無訛，是前開證人尤瑞桐
    、楊桂招、陳金傳、周心放、曾忠興等人於偵訊之陳述及專
    案查核報告內容，已分屬證人尤瑞桐、楊桂招、陳金傳、周
    心放、曾忠興等人於原審審理時直接證述內容之一部分，且
    經本院於審理調查證據時，依法定程序提示而為調查，顯業
    經公判庭本於直接審理、言詞審理原則加以調查，依法自均
    具有證據能力，附此敘明。
貳、實體部分：
一、訊據被告庚○○、戊○○、丙○○、甲○○、丁○○均矢口
    否認有何上揭背信犯行。
（一）被告庚○○辯稱：其為豐原信合社之總經理，對於申請案
      件僅作書面審查，初貸時不知係瑞聯公司以「分散貸款、
      集中使用」之方式提出申請，因先前繳息均正常，乃沿用
      舊的估價表，並業經估價人員前往現場勘查，於准予延展
      之案件，已收回原借款金額一成即百分之十之款項，且准
      為延展時並未有實際撥款之動作，並無損害豐原信合社財
      產之情形云云。
（二）被告戊○○辯稱：其於如附表所示期間均擔任經理之職，
      就如附表所示經手之案件，均僅為書面審核，不知如附表
      所示之案件，有「分散貸款、集中使用」之情事，亦不知
      書面所載資料有無不實，且前開案件均已對借款人、保證
      人進行徵信、授信，雖如附表編號一至十三、十五至十八
      、二十至二五所示申請延展貸款案件，係沿用舊有之估價
      表，但於展延時特別註明要求先行收回一成本金，除可避
      免該等貸款案立即轉列呆帳而影響豐原信合社繼續收息外
      ，亦可對豐原信合社之債權進一步確保，其等均無背信之
      意圖及行為云云。
（三）被告丙○○、甲○○辯稱：其二人就如附表所示之承辦案
      件，係依照豐原信合社之貸放款準則以及內部作業習慣辦
      理，且如附表編號一至十三、十五至十八、二十至二五所
      示係展期案件，根本未貸放任何資金供借款人使用，並無
      公訴人指訴「集中使用」之情形，且已要求原借款人應先
      清償一成之本金，始准予展期，又八十二至八十五年間，
      正值臺中市房地產成長階段，甚至已近於高峰，乃以供擔
      保不動產市價之六至七成貸放，而貸款展期或核准與否，
      並非其二人之權限，其二人均無背信之處云云。
（四）被告丁○○辯稱：其於如附表編號一至十三、十五至十八
      、二十至二五所示貸款案件，於八十五年至八十七年間申
      請延展時，及於如附表編號十四、十九所示之初貸案件申
      請時，已非瑞聯集團之財務副總經理，其於八十四年底或
      八十五年初即到臺北接任瑞聯航空公司之執行副總，且其
      並非豐原信合社之人員，應不會成立對豐原信合社之背信
      犯行云云。
二、惟查：
（一）如附表編號一至十三、十五至十八、二十至二五所示之案
      件，於初貸時係因瑞聯公司於八十二年間為籌措建築案件
      資金，乃由瑞聯公司所屬集團之副總裁周啟昌、總裁特別
      助理曾忠興、財務副總經理丁○○等人，以如附表編號一
      至十三、十五至十八、二十至二五「原借款人」欄所示同
      意出名之親友、員工為名義借款人，並以如附表編號一至
      十三、十五至十八、二十至二五「擔保品」欄所示之不動
      產設定抵押，向豐原信合社申請貸款，所貸得之全部款項
      均供瑞聯公司集中使用，並由瑞聯公司統一負責繳付利息
      ，而為「分散貸款、集中使用」之貸款情形，且上揭案件
      於八十五至八十七年間申請延展時，亦係徵得如附表編號
      一至十三、十五至十八、二十至二五「換單後借款人」、
      「換單後保證人」欄所示之人之同意擔任掛名之人頭借款
      人（均係為前開申請案件始遷移戶籍至豐原信合社業務轄
      區內而加入為社員。起訴書認上開名義借款人均未加入為
      豐原信合社之社員，容有誤會）、保證人後，向豐原信合
      社提出展期之申請，又如附表編號十四、十九所示之初貸
      案件，亦係由周啟昌、林麗嫈、楊桂招分別出名向豐原信
      合社申請貸款供瑞聯公司使用，且申請貸款及延展貸款期
      間事宜，均由瑞聯公司統一處理等情，已據證人林隆深、
      林麗嫈（分見原審第三卷第二二０至二二二頁、第二二三
      至二二五頁反面）、楊桂招、楊桂金、周重雅、周心放、
      王少中、周啟昌（分見原審第四卷第五十頁反面至七二頁
      反面）、周慧美、賴美鈴、林添憶及證人即同案被告丁○○、羅中聖於原審審理時證述為真（分見原審第四卷第一
      一八頁反面至一三四頁）。
（二）被告庚○○、戊○○、丙○○、甲○○與原審共同被告張
      正平、張孟津分別承辦如附表所示申請展期及貸款案件（
      參與之編號詳見附表所載），且應遵守豐原信合社於八十
      三年五月二十六日由第六次理事會修訂之「豐原市信用合
      作社放款準則」之相關規定等情，已據被告庚○○、戊○○、丙○○、甲○○等人於原審審理時坦認無訛，並有上
      揭「豐原市信用合作社放款準則」一份在卷可考（見九十
      四年度偵字第一一三五號卷第二五至三十頁）。又如附表
      編號四、五、十、十一、十六、二十、二三所示之展期日
      期同為八十五年八月二十四日，如附表編號三、六、七、
      八、九、十二、十三、十五、十七、十八、二二所示之展
      期日期及如附表編號十九所示之貸款日期則均為同年八月
      二十七日，如附表編號二之展期日期為八十五年十一月九
      日，如附表編號二四、二五之展期日期為八十六年三月六
      日，如附表編號十四之借款日期為八十六年十一月七日，
      如附表編號一、二一之展期日期則為八十七年三月十三日
      ，有如附表所示申請延展及貸款之借款申請書各一份在卷
      可憑（分見原審第二卷第六十、六二、六四、六六、六九
      、七四、七二、七六、七九、八二、八五、八七、八九反
      面、一三二、九二、九四、九六、九九、一三八、一０二
      、一０五、一０七、一一０、一一三、一一五頁）。
（三）有關被告戊○○、甲○○、丙○○違背職務行為之說明：
  １、證人楊桂金（即申請延展時之如附表編號二之名義保證人
      、編號三之名義借款人）於原審審理時證稱：有對保的話
      是一起辦，是統一由瑞聯公司接洽的，其沒有印象有提供
      個人相關資料供徵信等語（見原審第四卷第五五、五七頁
      ）；證人周重雅（為申請延展時如附表編號四、五之名義
      借款人）於原審審理時證稱：其不認識申請延展時之如附
      表編號四、五所示之保證人曾文德，當時是瑞聯公司統一
      辦理等語（見原審第四卷第五八頁反面）；證人周心放（
      即申請延展時之如附表編號七之名義保證人）於原審審理
      時證稱：當時都是公司統一叫其等來對保擔任保證人，其
      等一起在公司簽的等語（見原審第四卷第六一頁）；證人
      周慧美（為申請延展時之如附表編號十六、二二、二五之
      名義借款人、編號二三、二四之名義保證人）於原審審理
      時亦證述：申請延展貸款也是公司一起辦理的，都是公司
      同時處理的等語（見原審第四卷第一一九頁）；證人賴美
      鈴（即申請延展時之如附表編號十六、二二之名義保證人
      、編號二三之名義借款人）於原審審理時證稱：其沒有對
      保過等語（見原審第四卷第一三三頁）；證人即同案被告
      丁○○於原審審理時證述：申請貸款展期時，周啟昌有時
      會請曾忠興打電話請豐原信合社的人員接觸要換人，實際
      上都是這樣，因為其每週都要回到瑞聯公司開會，有聽到
      高級主管周啟昌在會議中報告要請曾忠興協助等語（見原
      審第四卷第一三三頁）。是由前揭證人楊桂金、周重雅、
      周心放、周慧美、賴美鈴及證人即同案被告丁○○之證述
      內容可知，上揭申請延展案件，係由瑞聯公司聯絡豐原信
      合社之承辦人員丙○○、甲○○，前往瑞聯公司統一辦理
      手續。復參以被告甲○○於偵訊時供稱：「展期只看原來
      的徵信調查表，有查信用資料，沒有對保，但是要親自來
      簽借據」等語（見九十二年度他字第二五號卷第七一頁）
      ，是依前揭在瑞聯公司統一形式辦理對保之情狀，足認豐
      原信合社之承辦人員即被告丙○○、甲○○就所承辦之申
      請延展或貸款案件，顯已知悉申請之借款人、保證人均僅
      為名義上之人頭，而有違反「豐原市信用合作社放款準則
      」第六條所定對於同一借款人放款最高總額限制之「分散
      貸款、集中使用」之情形存在，並違反上開準則第十二條
      之規定，於承辦放款業務（含申請延展放款期間）應確實
      調查借款人之信用程度，且須有適當償還能力之保證人之
      規定，未就申請延展之借款人、保證人（與初貸時之借款
      人、保證人均已不同）確實為對保及信用之調查，而僅為
      形式上之對保。
  ２、被告甲○○於原審審理時供稱：豐原信合社之經理，一定
      要和承辦徵信人員一同前往供擔保品之不動產坐落現場查
      估價值等語明確（見原審第四卷第一四六頁反面、一四七
      頁），且為被告戊○○、丙○○所不否認，是擔任豐原信
      合社經理之被告戊○○及豐原信合社承辦人員丙○○、甲○○，就其等經手處理如附表所示供擔保之不動產均負有
      查估之責。衡以臺中市之不動產價格高峰點係在八十二年
      間，於八十三年年初之後即多所滑落，此據鑑定證人陳金
      傳於原審審理時證述明確（見原審第三卷第二一五頁），
      且被告甲○○於九十五年一月二十五日偵查時亦供稱：臺
      中市房地產於八十三年間始就下跌等語（見九十四年度偵
      字第一一三五號卷第一三六頁），復有應負責查估不動產
      價值之被告丙○○、甲○○於原審審理時確認係其二人所
      書寫於偵查中提出之補充說明書一紙在卷可參（其上記載
      於八十二年間之不動產價值正值高峰期，自八十三年起隨
      著經濟景氣反轉而一路下跌，尤其是中南部地區更加嚴重
      等語，見九十二年度他字第二五號卷第一六六頁），被告
      丙○○、甲○○之選任辯護人上訴意旨認為八十二至八十
      五年間，是臺中市房地產平穩發展階地，並無跌落貶值情
      形云云，並未提出任何憑據，且與上開案內之證據相違，
      自不足信憑。然據被告丙○○、甲○○二人於九十三年十
      月二十八日偵訊時供承：承辦的這幾件沒有估價，都是沿
      用舊的估價表等語（見九十二年度他字第二五號卷第六九
      頁），可知職司查估上揭不動產價格之被告戊○○、丙○○、甲○○，於其三人所承辦之案件，竟無視上開不動產
      市場價格已大幅滑落之情事，均未另行估價，即逕將先前
      於八十二年間初貸時之不動產估價資料，影印剪貼於延展
      案件之不動產調查報告表上，作為其等承辦如附表編號一
      至十三、十五至十八、二十至二五所示申請延展貸款案件
      之供擔保不動產之估價價值，且就上開於八十一年完工（
      此據被告丁○○於九十四年十一月十六日偵訊時陳明，見
      九十四年度偵字第一一三五號卷第七一頁）而繼續供擔保
      之建物部分，未依上開準則第二十條第二項之規定，考量
      折舊率、經過年數以估計其價值，並就不動產公共設施之
      部分，重覆灌水供作多筆貸款之擔保品，有前揭豐原信合
      社之不動產調查報告表在卷可憑（分見原審第二卷第一四
      五、一四八、一五七、一五三、一五二、一五四、一五六
      、一五八、一六二、一六四、一六三、一六一、一五一、
      一五九、一四六、一六七、一六九、一六０、一五０、一
      四九、一六五、一六八、一六六頁、原審第三卷第二三０
      頁），足認負責查估上揭不動產價值之被告戊○○、丙○○、甲○○，均有違背職務之背信行為。
  ３、證人乙○○於本院審理時具結證稱：其於七十五年七月一
      日進入豐原信合社市前分社工作，擔任櫃台人員，是乙存
      主辦，之後於七十九年調至豐北分社，之後約於八十一、
      二年間調豐原信合社總社任稽核人員，後於八十五年許到
      豐東分社辦理支票存款，直至八十七年，嗣於九十五年一
      月一日豐原信合社與三信銀行合併之後，任職三信銀行，
      本案有關至現場履勘、對保之事，是其在總社擔任稽核人
      員之事；依照卷附之八十五年六月四日豐原信合社不動產
      調查報告表（見本院卷第一二七頁），在「第一次覆查」
      欄內有其之蓋章，還有其之批註，其有實際去勘查，因為
      其有實際去勘查，才會有批註，其有到該棟大樓進行履勘
      ，稽核人員會勘一定要查看廁所能否使用，當日去履勘的
      人有豐東分行的「張孟津經理」，甲○○是主辦，所以有
      去，其是這一件的稽核擔保物複審人員，其只是看建築物
      是否完整，其之印象是其有去看等語（見本院第二卷第一
      三三至一三五頁）。其證稱就該案件其有去現場勘查，雖
      核與卷附之豐原信合社不動產調查報告表所載內容相符（
      見本院第一卷第一二七頁），但就其證稱被告甲○○為主
      辦，亦有去現場云云，則依上開不動產調查報告表內並無
      如此記載，而其記憶之依據，竟為勘查要查看廁能否使用
      ，但該次勘查時間距離其於本院作證時已相距十餘年，且
      依其所證述，衡情應該是其他所有的勘查個案都會去查看
      廁所，何以在無其他書面資料可憑且無特殊情形下，仍會
      記住該單一個案，實令人生疑，再從上開不動產調查報告
      表內之記載，證人乙○○係會同林經理（應即被告戊○○
      ）一同勘查，但其卻證稱是張孟津經理，亦足見其之記憶
      ，顯然有誤，是以證人乙○○之上開證言，並不足以證明
      被告甲○○有去現場勘查。本案縱認被告甲○○、丙○○
      有去現場勘查，且依前述之不動產調查報告表亦可認被告
      戊○○曾有去現場勘查，然本案須強調者，被告戊○○、
      丙○○、甲○○此部分應負之背信責任，應在於如前揭理
      由貳、二、（三）、１所示，其三人無視臺中市不動產市
      場價格，自八十三年年初起已大幅滑落之情事，未另行估
      價，即逕將不動產價格高峰期即八十二年間初貸時之不動
      產估價資料，影印剪貼於延展案件之不動產調查報告表上
      ，作為其等承辦申請延展貸款案件之供擔保不動產之估價
      價值，且就已完工而繼續供擔保之建物部分，未依上開準
      則第二十條第二項之規定，考量折舊率、經過年數以估計
      其價值，並就不動產公共設施之部分，重覆灌水供作多筆
      貸款之擔保品此部分，並非在於該被告三人有無至延展貸
      款案件之供擔保不動產現場勘查，縱雖有至該現場為形式
      之勘查，但其三人於處理業務上，顯然可知悉之不動產市
      場價格業已大幅滑落，但仍以房地產高峰期之價格為估價
      價值，仍無礙其三人構成背信之罪責。
  ４、證人乙○○於本院審理時雖具結證稱：其是於八十五年前
      往履勘，但調查表仍沿用八十二年的估價表，是因當時公
      司的案件換單是沿用估價表，後來調到放款主辦時，還有
      用到沿用舊的估價表，幾件忘記了，這是當時的慣例；三
      信商銀函覆之抵押權設定申請書（見本院第一卷第二二九
      頁），主辦人是其本人，對保人也是其本人，借款人是王
      建福，上開資料之借款是八十七年間，還是沿用舊慣例，
      其承辦的這些案件是屬於展期，評估展期是要審核借保當
      事人當時的信用，估價與複審擔保物有無損毀，之前繳息
      的情形是包含於對保人信用中，其只會看到繳息正不正常
      的狀況，一般不會去看是從何帳戶繳息云云（見本院第二
      卷第一三三至一三四頁），其雖證稱會沿用舊的估價表，
      是豐原信合社之慣例云云。然依鑑定證人陳金傳於原審作
      證時之具結證言：「（依你的專業延展借款人、保證人都
      不同，是否要對重新徵信估價？）更換借款人、保證人要
      瞭解更換借款人、保證人是否資力比較弱，且不動產也要
      重新估價，本案當時臺中市不動產已經有滑落的現象，在
      八十二年間是高峰，展期時更應該重新估價。」等語（見
      原審第三卷第二一五頁），是以，在供擔保不動產價值並
      無大幅波動時，沿用舊有之估價表尚屬合理之事，而依前
      述，自八十三年初起臺中市之不動產市場價格已大幅滑落
      ，被告戊○○、丙○○、甲○○三人分別身為豐原信合社
      之經理及貸款案之主辦，對此有關供作抵押權擔保用之不
      動產基本行情，自當知曉，仍沿用不動產行情高峰期之估
      價，會造成豐原信合社之損害，亦屬明顯之事，且本案延
      展時借款人、保證人多有不同，亦應屬新借貸案，仍沿用
      舊估價表，亦有不合理之處，被告三人仍如此為之，自屬
      違背其任務之行為。再者，證人乙○○或豐原信合社之其
      他人員，若有沿用舊的估價表之行為，可視其等之行為是
      否有背信之故意、是否有造成豐原信合社損害之結果等情
      形，論以背信罪，並不因其他人之可能涉及不法之行為，
      即可反面推論被告三人並無背信之犯行。
  ５、被告丙○○、甲○○之選任辯護人雖為其二人辯護稱：被
      告二人分別為豐原信合社營業部、豐東分社之放款主辦人
      ，與豐原信合社間為僱傭關係，並非委任關係，是並不該
      當刑法第三百四十二條之背信罪主體云云。惟按刑法第三
      百四十二條之背信罪，須以為他人處理事務為前提，所謂
      為他人云者，係指受他人委任，而為其處理事務而言，此
      經最高法院著有四十九年臺上字第一五三０號判例可資參
      照。被告丙○○、甲○○對於本件延展事宜，明知本案係
      由豐原信合社總社經理兼放款審核委員戊○○招攬而來，
      曲從上意，配合辦理，便利展期，進而未對貸款人確實徵
      信及調查，及對擔保品應重新實地評估，且於八十二年原
      初貸期限三年業已到期，銀行本能收回本金停止貸款之風
      險，惟被告等違反授信相關規定，又展期十五年，致使豐
      原信合社之貸款風險增加繼續未來之十五年，進而因瑞聯
      公司倒閉而使該筆貸款成為呆帳，造成豐原信合社之財產
      上之損失，是有共同犯意之聯絡及行為之分擔。本案被告
      總經理兼放款審核委員庚○○及總社經理兼放款審核委員
      戊○○該當背信罪（詳如後述），則依（修正前）刑法第
      三十一條第一項：「因身分或其他特定關係成立之罪，其
      共同實行、教唆或幫助者，雖無特定關係，仍以正犯或共
      犯論。」被告甲○○、丙○○亦同屬該罪之共同正犯（臺
      灣高等法院暨所屬法院八十九年法律座談會刑事類提案第
      六號結論，亦同此結論），辯護意旨尚有誤會。
（四）有關被告庚○○、戊○○違背職務行為之說明：
  １、證人即於八十二年間承辦如附表編號一至十三、十五至十
      八、二十至二五所示初貸案件之尤瑞桐於九十五年五月三
      日偵訊時證稱：「（八十一、八十二年間，瑞聯新航道貸
      款案借款人王建福、楊志明等二十三人，你是否擔任主辦
      人員？）是的。（你身為主辦人員，負責何工作？）經理
      戊○○有帶我去現場看房子。因為當時我剛接這個業務不
      熟，戊○○就自己去承接了瑞聯新航道貸款案進來，他與
      建商有點熟。…（你在估價時，戊○○有無下何指示？）
      貸款申請書上之申請金額，在經理戊○○拿給我時，上面
      都已填好了。一坪十三萬元上下。（你有無見到本件的借
      款人及保證人？）經理戊○○拿借款申請書來時，上面的
      資料都是齊全的，我只有見過其中的借款人周啟昌。」等
      語（見九十四年度偵字第一一三五號卷第二一五、二一六
      頁）。又被告庚○○於九十四年十一月十六日偵訊時供稱
      ：八十二年間，豐原信合社之放貸金額在三百萬元以下之
      案件，係由單位經理決定，三百萬元至四百萬元由經理決
      定，四百萬元至五百萬元係由其負責決定，五百萬元至六
      百萬元則由理事主席決定，且其為林隆洲（林隆洲曾任瑞
      聯公司董事長周啟瑞之特別助理及豐原信合社之理事主席
      ，且如附表編號一至十三、十五至十八、二十至二五所示
      之初貸案件係由周啟瑞指示林隆洲前往豐原信合社送件）
      之姑丈等語（見九十四年度偵字第一一三五號卷第七五頁
      ），被告庚○○復於九十五年六月十二日偵訊時供稱：「
      （知否林隆洲與瑞聯建設的關係？）我知道他在瑞聯建設
      任職。（本件是否因為他的關係『才向瑞聯建設借錢』〔
      註：應為『才借錢給瑞聯建設』之誤〕？）我不知道。因
      為戊○○是總社的經理，需要業績，我想這是他去找瑞聯
      建設來貸款的。」等語（見九十四年度偵字第一一三五號
      卷第二六八頁）。被告戊○○於原審九十六年十二月二十
      一日準備程序時供稱：「瑞聯新航道第一次貸款的業務是
      我去招攬的…，我與林隆洲是遠親的叔姪關係」等語（見
      原審第一卷第二０三頁）。是依上揭證人尤瑞桐之證述內
      容，被告戊○○招攬如附表編號一至十三、十五至十八、
      二十至二五所示之初貸案件時，於其將申請資料交付與承
      辦放款之證人尤瑞桐之前，資料均已填妥、齊全，且負責
      徵信之證人尤瑞桐竟僅曾與借款人中之周啟昌見面，顯見
      被告戊○○於如附表編號一至十三、十五至十八、二十至
      二五所示案件初貸時，就上揭貸款案件係瑞聯公司以「分
      散貸款、集中使用」之方式而為申請，已然知悉。又依被
      告庚○○上揭供述內容，被告庚○○對於上開如附表編號
      一至十三、十五至十八、二十至二五所示初貸案件係被告
      戊○○向瑞聯公司招攬而來，亦有所認識。又被告庚○○
      、戊○○及同案被告賴金池對於如附表編號一至十三、十
      五至十八、二十至二五所示初貸案件，依不同之貸款金額
      分別有准予貸放之決定權並均予核准放貸，被告庚○○、
      戊○○於如附表編號一至十三、十五至十八、二十至二五
      所示申請延展案件及由瑞聯公司所屬副總裁周啟昌分別擔
      任借款人、保證人之如附表編號十四、十九所示貸款案件
      ，係瑞聯公司以「分散貸款、集中使用」方式規避每一借
      款人最高借款限額所為之申請案件，自均難諉為不知。被
      告戊○○之辯護人辯護稱：被告戊○○為林氏宗親第十九
      代孫、林隆洲為林氏宗親第二十代孫，二人共同祖先需上
      溯至第十四世始有牽連，原審以此遠之親戚關係，認定被
      告戊○○應知情，實屬臆測云云。然本案認定被告戊○○
      應負背信之罪責，係以其招攬如附表編號一至十三、十五
      至十八、二十至二五所示之初貸案件時，於其將申請資料
      交付與承辦放款之證人尤瑞桐之前，資料均已填妥、齊全
      ，且負責徵信之證人尤瑞桐竟僅曾與借款人中之周啟昌見
      面，顯見被告戊○○於上開案件初貸時，就上揭貸款案件
      係瑞聯公司以「分散貸款、集中使用」之方式而為申請，
      已然知悉，且被告戊○○亦有上開理由貳、二、（三）所
      述之違背職務行為，被告戊○○與案外人林隆洲具有遠房
      親戚關係，僅為原審判決理由之補充論述，非僅以此作為
      認定被告林益洲有背信行為之重要依據。
  ２、被告庚○○身為豐原信合社之總經理，對於有關供作抵押
      權擔保用之不動產基本行情，自當知曉，其下所屬之經理
      、承辦人仍沿用不動產行情高峰期之估價，會造成豐原信
      合社之損害，亦屬明顯之事，且本案延展時借款人、保證
      人多有不同，亦應屬新借貸案，仍沿用舊估價表，亦有不
      合理之處，被告庚○○仍如此為之，自屬違背其任務之行
      為。況且，被告丙○○、甲○○均僅為基層之承辦人員，
      且與瑞聯公司並無任何利害糾葛，倘非基於高層之被告庚○○、戊○○及原審同案被告賴金池等人之授意，自無故
      為上揭違背職務行為之必要，被告庚○○、戊○○二人就
      上揭被告丙○○、甲○○及本案已確定之被告張正平、張
      孟津間之連續背信犯行，具有犯意聯絡與行為分擔已明。
  ３、又被告庚○○、戊○○之辯護人辯護稱：本案借款人按月
      繳付本息，且於八十九年間因借款人無力支付，經豐原信
      合社催收、拍賣擔保品，所得總額已逾原貸款金額，可證
      豐原信合社並無損害云云。然依三信商業銀行函覆之統計
      資料，如附表所示之展期貸放金額，加計貸放後收回之本
      金、利息及分款款等金額，迄今均未全額清償，仍有積欠
      本金等情，有該銀行九十七年七月十日三信銀管字第九八
      ０二七三一號函及其所附之展期後收回之債務人清償本金
      及利息明細表、展期時及展期後債務人清償本金及利息明
      細表各一份附卷可憑（見本院第一卷第一六五頁、第二四
      六至二四七頁）。辯護人此部分之辯護內容亦不足採。
（五）鑑定證人陳金傳於原審審理時，亦同認本案如附表所示申
      請延展及貸款案件，有上揭所述違背任務而足以生損害於
      豐原信合社財產之情形（見原審第三卷第二一三頁反面至
      二一七頁反面），並有鑑定證人陳金傳依其檢查結果所製
      作之專案查核報告一份（見九十二年度他字第二五號卷第
      十二、十三頁）及該份報告之底稿資料扣案可佐。又證人
      林隆深、林麗嫈、楊桂招、楊桂金、王少中、周慧美、賴
      美鈴、林添憶於原審審理時均證述：其等僅為掛名為借款
      人或保證人之人頭，無能力清償借款等語（分見原審第三
      卷第二二０頁反面、二二二、二二五頁、原審第四卷第五
      三頁反面、第六三頁反面、第五九頁反面、第六二頁反面
      、第六五、一一九、一二五頁、第一二七頁及該頁反面）
      ，且如附表所示申請延展或貸款後之案件，自八十八年九
      月二十七日繳付本息後起，即陸續未再繼續清償前揭貸款
      案件之本息，總計轉列呆帳未償還之貸款金額共計五千二
      百六十二萬二千一百十三元，亦有三信商業銀行九十五年
      六月二十二日函附之清償及轉列呆帳明細一件（見九十四
      年度偵字第一一三五號卷第二三五、二三六頁）在卷可憑
      ，足認被告庚○○、戊○○、丙○○、甲○○、丁○○等
      人與已確定之被告張正平、張孟津之背信行為，確已致生
      損害於豐原信合社之財產。
（六）就被告庚○○、戊○○、丙○○、甲○○四人其餘辯解不
      足採之說明：
  １、被告庚○○、戊○○、張正平、張孟津、丙○○、甲○○
      等人就如附表編號一至十三、十五至十八、二十至二五所
      示之申請延展案件辯稱：核准貸款延展，並未有實際撥款
      之動作，非屬「分散貸款、集中使用」之情形，且於准予
      延展時，已收回本金一成，對豐原信合社並未生損害云云
      。然「分散貸款、集中使用」於貸款實務上，具有高度之
      風險，係毋庸置疑之事，「豐原市信用合作社放款準則」
      第六條有關對同一借款社員放款最高總額之限制，即在於
      防範上開風險之發生，被告庚○○、戊○○、張正平、張
      孟津、丙○○、甲○○等人於如附表編號一至十三、十五
      至十八、二十至二五所示申請延展案件時，於知悉初貸時
      有「分散貸款、集中使用」之情形時，本應就上開實際上
      由同一借款人瑞聯公司支付多筆高額貸款，而存有高度遭
      倒債風險之「分散貸款、集中使用」於核貸後仍存在之情
      形，依上開準則之規定予以拒絕，並要求瑞聯公司償還本
      金及即時採取保全債權之相關作為，以維護豐原信合社之
      財產，竟仍違背上開準則之規定而為准許，顯然並未相當
      而不足以確保貸款債權。又依鑑定證人陳金傳之證言：「
      更換借款人、保證人要瞭解更換借款人、保證人是否資力
      比較弱，且不動產也要重新估價」、「以本案而言，換了
      名字就不叫展期了，而叫新貸。」等語（見原審第三卷第
      一二五頁），是以本案更換借款人、保證人，應視為新貸
      款，即有新風險產生，並不影響本案貸款是「分散貸款、
      集中使用」之情形。嗣後瑞聯公司因發生財務危險而無法
      繼續清償，致生危害於豐原信合社之財產，自有損害於豐
      原信合社，是被告庚○○、戊○○、丙○○、甲○○等人
      前開所辯，均委無可採。
  ２、被告庚○○、戊○○、丙○○、甲○○等人均辯稱：如附
      表所示之申請延展及貸款案件，均有放審小組審核，非其
      等所得決定是否放貸云云，然徵以如附表所示申請延展或
      貸款案件，均至少有被告庚○○、戊○○及與本案已確定
      之被告張正平、張孟津一人或數人擔任放審小組成員（詳
      見附表「豐原信合社知情之行為人」欄），有前揭案件之
      授信案件審議表（見原審第二卷第五九、六一、六三、六
      五、六八、七三、七一、七五、七八、八一、八四、八六
      、八九、一三一、九一、九三、九五、九八、一三七、一
      ０一、一０四、一０六、一０九、一一二、一一四頁）在
      卷可憑，且其餘不知情之放審小組成員僅為形式書面審查
      ，被告庚○○、戊○○與本案已確定之被告張正平、張孟
      津自不難於放審小組審查時護航過關，被告庚○○、戊○○、丙○○、甲○○上開所辯，均不影響於其等背信罪責
      之成立。至其餘於如附表所示申請延展及貸款申請書、報
      告表、審議表等文件上蓋有職章之蘇瑞昌（即如附表編號
      一所示申請延展及如附表編號十四所示申請貸款案件之不
      動產調查報告之承辦人員）、陳世桁（指附表編號一、十
      四）、乙○○、謝宗成（指附表編號二十一）及放審小組
      成員，因蘇瑞昌就如附表編號十四所示供擔保之不動產調
      查報告表係記載依前拍賣價格八成貸放（見原審第二卷第
      一五九頁），且上開承辦人員經手之件數僅為偶然之一、
      二件，於無證據足認上開承辦人員及放審小組成員對於如
      附表所示申請延展及貸款案件係瑞聯公司以「分散貸款、
      集中使用」方式申辦之積極證據下，尚難逕認其等為本案
      之共同正犯。
（七）被告丁○○於原審審理時雖辯稱：其於如附表所示申請延
      展貸款及申請貸款之期間前，已於八十四年底或八十五年
      初調至臺北之瑞聯航空公司擔任執行副總，如附表所示申
      請延展及貸款案件，其並未處理參與云云。然被告丁○○
      於九十四年六月十五日偵訊時已供承：「（你與瑞聯建設
      公司有何關係？）我以前在那裡擔任財務副總經理，期間
      是民國七十九年至八十八年左右。」等語明確（見九十四
      年度偵字第一一三五號卷第三四頁），核與證人林隆深於
      原審審理時證稱：申請延展貸款當時，負責財務的是被告
      丁○○等語（見原審第三卷第二二０頁反面）、證人周心
      放於九十四年十二月十四日偵訊時證述：「（有無以臺中
      市○○○段二巷三樓之十建物及土地，供林麗嫈向豐原信
      合社貸款三百六十萬元，由你擔任保證人？）有。…（豐
      原信合社在何處辦理對保？）是公司的財務長周麗娜告知
      我們這些員工，說豐原信合社的人何時會到公司來辦理對
      保，叫我們當天到公司去。」等語（見九十四年度偵字第
      一一三五號第九五頁）及於原審審理時證述：「（上開偵
      訊筆錄稱丁○○是公司的財務長，在你擔任保證人的時候
      ，丁○○也是公司的財務長？）是的，她一直都是在臺中
      總公司擔任財務長，一直到八十七年底。她應該沒有掛航
      空公司的財務長，因為我一直在公司的十二樓上班，丁○○在十一樓，所以我知道，也是她告訴我們員工說豐原信
      合社的人員何時到公司辦理對保，要我們那時候到公司去
      。」等語（見原審第四卷第六二頁及該頁反面）相符。且
      被告丁○○於原審審理時亦供述：「對保當天有可能是我
      去告訴大家要來辦理對保，因為對保大家都要來，我也會
      下去，我也會幫忙處理這些事項。」等語（見原審第四卷
      第六三頁），且於原審審理時以證人身分陳稱：「那天因
      為有很多人對保，他（指周心放）與我在不同的樓層，在
      快要輪到他的時候，是我去叫他去對保，所以他才有印象
      說我去叫他去對保的。」等語（見原審第四卷第一三一頁
      反面）。是以審酌被告丁○○於九十四年六月十五日偵訊
      時，應無可能就與己切身有關之其在瑞聯公司擔任財務副
      總經理之職務、期間為錯誤之陳述，且證人周心放於原審
      審理時並就其與被告丁○○在瑞聯公司之辦公樓層明確證
      述而足以佐認其上開證述並非無稽，自均為可採。被告丁○○嗣後空言辯稱其在如附表所示申請延展及貸款期間，
      已非瑞聯公司之財務副總經理，未參與處理上開向豐原信
      合社之申請案件云云，及證人王克己、王少中、周慧美、
      林隆深及證人即同案被告羅中聖於本院審理時附和被告丁○○之上揭辯解而泛為證稱被告丁○○於八十五年間係在
      瑞聯航空公司任職云云（分見原審第三卷第二一九頁、原
      審第四卷第六四頁反面、第一二０、一二二、一二九頁反
      面、一三０頁），則尚無可信。而被告丁○○雖非受豐原
      信合社委託處理事務之人員，然按依於九十四年二月二日
      修正公布前之刑法第三十一條第一項：「因身分或其他特
      定關係成立之罪，其共同實施或教唆、幫助者，雖無特定
      關係，仍以共犯論。」之規定，被告丁○○於如附表所示
      申請延展及貸款之期間，既為瑞聯公司之財務副總經理，
      負責處理瑞聯公司之財務，且於知悉如附表所示申請延展
      及貸款案件，實際上均係瑞聯公司以「分散貸款、集中使
      用」方式申辦，並參與邀同名義借款人、保證人為形式對
      保之工作，又如附表所示申請延展及貸款案件，實際上均
      係以被告丁○○在豐原信合社開立之帳號：０一八─一一
      ─0000000號帳戶繳付前開本息，有貸款繳息帳戶
      明細在卷可稽（見原審第一卷第一五五至一八七頁），被
      告丁○○與瑞聯公司負責籌措上開建築案件資金並與豐原
      信合社人員聯絡、接洽之周啟昌、曾忠興二人，依上開修
      正前刑法第三十一條第一項之規定，自應與具有為豐原信
      合社處理事務身分之被告庚○○、戊○○、丙○○、甲○○等人，及已確定之被告張正平、張孟津，成立共同正犯
      。
（八）另被告庚○○前曾因自七十九年間起至八十二間止之背信
      犯行，經本院以八十九年度上易字第二二三九號分別判處
      有期徒刑二年六月確定，有前開刑事判決（見九十四年度
      偵字一一三五號卷第三０七至三二六頁）及被告庚○○之
      臺灣高等法院被告前案紀錄表一份在卷可稽，被告庚○○
      上開背信犯行，與本案之犯罪時間，已相隔三年以上，且
      情節不同，被告庚○○就本案自屬另行基於概括犯意所為
      ，被告庚○○於本院審理時主張本案受該案既判力所及，
      而應為免訴判決云云，尚有誤會。又被告丁○○前亦曾因
      為解決瑞聯事業機構之整體財務危機，於八十七年一月至
      七月間，違反其自八十六年間起兼任董事長之瑞圓纖維公
      司之保證辦法，於瑞聯集團內多家公司借款時，開立瑞圓
      公司本票供擔保，因上開借款人無力清償，始於八十九年
      上半年財務報表認列高達十一億餘元之保證損失，致生損
      害於瑞圓公司之財產所為之背信犯行，已由臺灣臺中地方
      法院以九十二年度重訴緝字第五０八號判處有期徒刑一年
      ，緩刑四年確定，有上開刑事判決一份（見原審第四卷第
      二０三至二０五頁）及被告丁○○之臺灣高等法院被告前
      案紀錄表一份在卷可憑，被告丁○○前案背信行為固有少
      部分與本案之行為時間重疊；然按刑法第五十六條之連續
      犯，必須基於一個概括之犯意，連續數行為而犯同一之罪
      名，始能成立。所謂基於一個概括之犯意，係指行為人之
      多次犯罪行為自始均在一個預定犯罪計劃之內，出於主觀
      上始終同一之犯意而連續進行，若後行為係中途另行起意
      發生，縱所犯為同一罪名，究非連續其初發之犯意，即無
      適用連續犯以一罪論之餘地，應併合處罰（最高法院八十
      三年臺上字第四八九八號刑事裁判意旨參照），而本案被
      告丁○○之背信行為與其上開前案之犯罪手法全然不同，
      被害人亦各有別，難認係自始在一個預定犯罪計劃之內，
      被告丁○○就本案之多次背信行為，顯係於前案行為中途
      另行基於概括犯意所為，而與前案係屬另行起意之數罪併
      罰關係，附此敘明。
（九）此外，復有三信商業銀行九十七年十一月二十五日函文及
      該函所附之豐原信合社章程、如附表所示申請延展及貸款
      名義人加入為社員之明細表、貸款清償、催收、追償紀錄
      資料（見原審第三卷第三至九五頁）及原審向三信商業銀
      行調取之如附表所示案件之申請借款書、不動產調查報告
      表、授信案件審議表原件可資為佐，本案事證明確。被告
      庚○○、戊○○、丙○○、甲○○、丁○○前開犯行均堪
      認定。
三、論罪科刑之理由：
（一）新舊法比較部分：被告庚○○、戊○○、丙○○、甲○○
      、丁○○行為後，刑法業於九十四年一月七日修正，於同
      年二月二日公布，於九十五年七月一日施行。按行為後法
      律有變更者，適用行為時之法律，但行為後之法律有利於
      行為人者，適用最有利於行為人之法律，修正後即現行刑
      法第二條第一項訂有明文。又按比較新舊法，應就罪刑有
      關之共犯、未遂犯、想像競合犯、牽連犯、連續犯、結合
      犯，以及累犯加重、自首減輕暨其他法定加減原因（如身
      分加減）與加減例等一切情形，綜其全部罪刑之結果而為
      比較，此有最高法院九十五年五月二十三日九十五年第八
      次刑庭會議決議第一、（四）則可資參照：
  １、刑法第三十三條第五款經修正為：「主刑之種類如下：五
      、罰金：新臺幣一千元以上，以百元計算之」，依修正後
      之法律，刑法第三百四十二條條第一項背信罪所得科處之
      罰金刑最低額為新臺幣一千元，然依被告行為時即修正前
      刑法第三十三條第五款規定之罰金最低額為銀元一元，並
      提高十倍計算，前開罰金刑，最低額為銀元十元，若乘以
      三倍而換算為新臺幣，最低額僅為新臺幣三十元。因此，
      比較上述修正前、後之刑罰法律，自以被告行為時即修正
      前關於科處罰金刑之法律較有利於被告（另同時修正之施
      行之刑法施行法第一條之一，與被告行為時之罰金罰鍰提
      高標準條例第1條前段比較，二者規定適用之結果並無不
      同，且其性質屬於特別準據法，應予優先適用，是自應適
      用裁判時之法律即刑法施行法第一條之一，最高法院九十
      六年度臺上字第一一三六、四一八五號判決意旨參照）。
  ２、被告於行為後，新修正刑法已刪除第五十六條連續犯之規
      定，是以被告多次行為即須分論併罰，此刪除雖非犯罪構
      成要件之變更，但顯已影響行為人刑罰之法律效果，自屬
      法律有變更，依新修正刑法第二條第一項規定，比較新、
      舊法結果，仍應適用較有利於被告之行為時法律即舊法論
      以連續犯。
  ３、修正前刑法第三十一條第一項規定：「因身分或其他特定
      關係成立之罪，其共同實施或教唆、幫助者，雖無特定關
      係，仍以共犯論」，被告丙○○、甲○○、丁○○三人於
      行為後，修正後刑法第三十一條第一項則規定：「因身分
      或其他特定關係成立之罪，其共同實行、教唆或幫助者，
      雖無特定關係，仍以正犯或共犯論。但得減輕其刑」，此
      身分犯部分，因新法得減輕其刑，自以修正後刑法第三十
      一條第一項對被告三人為有利。
  ４、綜合比較之結果：
    (1)被告庚○○、戊○○部分，綜合比較刑法第三十三條第五
      款、第五十六條修正前後之結果，揆諸前揭最高法院決議
      及修正後刑法第二條第一項規定之從舊從輕原則，該被告
      二人自應適用其行為時之法律，即修正前刑法之相關規定
      予以論處。
    (2)被告丙○○、甲○○、丁○○三人部分，綜合比較刑法第
      三十三條第五款、第五十六條、第三十一條第一項修正前
      後之結果，揆諸前揭最高法院決議及修正後刑法第二條第
      一項之規定，該被告三人應適用其行為時之法律，即修正
      前刑法之相關規定（含刑法第三十三條第五款）予以論處
      。
（二）核被告庚○○、戊○○、丙○○、甲○○、丁○○五人所
      為，均係犯刑法第三百四十二條第一項之背信罪。
（三）被告庚○○、戊○○、丙○○、甲○○、丁○○，與原審
      同案已確定之被告賴金池、張正平、張孟津，及與周啟昌
      、曾忠興之間，就其等參與經手之部分（詳如附表所示）
      ，互有犯意聯絡與行為分擔，應依修正後刑法第二十八條
      之規定論以共同正犯。又被告丙○○、甲○○雖係豐原信
      合社之受僱人，另被告丁○○、案外人周啟昌、曾忠興雖
      均不具有受豐原信合社委託處理業務之身分，然其五人依
      修正前刑法第三十一條第一項之規定，仍得與被告庚○○
      、戊○○，及原審同案已確定之被告賴金池、張正平、張
      孟津等人，修正前刑法第三十一條第一項之規定，論以共
      同正犯（另按刑法第二十八條將舊法之「實施」修正為「
      實行」，原「實施」之概念，包含陰謀、預備、著手及實
      行等階段之行為，修正為僅共同實行犯罪行為始成立共同
      正犯，是新法共同正犯之範圍縮小，排除陰謀犯、預備犯
      之共同正犯，新舊法有關共同正犯之規定固有修正，但對
      本案，不論新法、舊法，均構成共同正犯，上述刑法第二
      十八條之修正內容，對於被告五人並無「有利或不利」之
      影響，自無適用修正後刑法第二條第一項之規定為比較新
      舊法適用之必要，此有最高法院九十五年度臺上字第五六
      六九號判決要旨可參，另依最高法院九十七年度第二次刑
      事庭會議決定意旨，應亦可得出相同之結論）。
（四）另被告庚○○、戊○○、丙○○、甲○○、丁○○先後多
      次之背信犯行，均時間緊接，犯罪構成要件相同，顯各係
      基於概括之犯意反覆為之，均屬修正前刑法所定之連續犯
      ，應依修正前刑法第五十六條之規定，各論以一罪，並均
      加重其刑。
（五）原審法院因認被告五人之罪證明確，適用刑法第二條第一
      項、第三百四十二條第一項、第二十八條（應適用修正後
      ，誤載為修正前）、（修正前）第三十一條第一項、第五
      十六條、第四十一條第一項前段（九十年一月十日修正公
      布、同年月十二日生效施行）、刑法施行法第一條之一（
      原審誤載為罰金罰鍰提高標準條例第一條前段，應予更正
      ），修正刪除前罰金罰鍰提高標準條例第二條，中華民國
      九十六年罪犯減刑條例第二條第一項第三款、第七條、第
      九條等規定，並審酌被告庚○○、戊○○、丙○○、甲○○、丁○○之素行、為圖瑞聯公司之不法利益之犯罪動機
      、目的、罔顧豐原信合社及其社員、存戶之財產利益，而
      以上開方式違背受豐原信合社委託之任務，違反規定、不
      當准予延展貸款及貸放款項之手段、次數，被告庚○○、
      戊○○分別職司豐原信合社之總經理、經理，掌有實際權
      限，被告丙○○、甲○○二人均係基層之主辦人員，因順
      從上意而為本案犯行，承辦之件數分別為十五件、八件，
      被告丁○○身為瑞聯公司之財務副總經理，知情並參與邀
      同名義借款人、保證人為形式對保之行為手段、因背信延
      展貸款及放款所生轉列呆帳之金額、對豐原信合社之財產
      所生之損害、破壞社會金融交易秩序，及被告庚○○、戊○○、丙○○、甲○○、丁○○五人犯罪後之態度等一切
      情狀，分別量處被告庚○○、戊○○有期徒刑一年十月；
      被告丙○○、丁○○有期徒刑一年；甲○○有期徒刑十月
      。並敘明中華民國九十六年罪犯減刑條例已於九十六年七
      月四日公布，並自同年七月十六日起生效施行，被告庚○○、戊○○、丙○○、甲○○、丁○○所犯背信罪之犯罪
      時間，均在九十六年四月二十四之前，然被告庚○○、戊○○二人經本院宣告之刑逾有期徒刑一年六月，依上開條
      例第三條第一項第十五款之規定，不予減刑；被告丙○○
      、甲○○、丁○○三人，則均符合中華民國九十六年罪犯
      減刑條例第二條第一項第三款之規定，且無上開條例所定
      不應減刑之情形，爰依該條例第二條第一項第三款、第七
      條、第九條之規定各予以減刑，被告丙○○、丁○○各減
      為有期徒刑六月，被告甲○○減為有期徒刑五月。
（六）被告丙○○、甲○○、丁○○三人行為後，刑法第四十一
      條第一項亦有修正，依二十四年一月一日訂定之刑法第四
      十一條：「犯最重本刑為三年以下有期徒刑以下之刑之罪
      ，而受六月以下有期徒刑或拘役之宣告，因身體、教育、
      職業或家庭之關係，執行顯有困難者，得以一元以上、三
      元以下折算一日，易科罰金。」。後於九十年一月十日修
      正公布、同年月十二日起生效施行之刑法第四十一條第一
      項：「犯最重本刑為五年以下有期徒刑以下之刑之罪，而
      受六個月以下有期徒刑或拘役之宣告，因身體、教育、職
      業、家庭之關係或其他正當事由，執行顯有困難者，得以
      一元以上三元以下折算一日，易科罰金。但確因不執行所
      宣告之刑，難收矯正之效，或難以維持法秩序者，不在此
      限。」。嗣又於於九十四年二月二日修正公布、自九十五
      年七月一日起生效施行之刑法第四十一條第一項：「犯最
      重本刑為五年以下有期徒刑以下之刑之罪，而受六個月以
      下有期徒刑或拘役之宣告者，得以新臺幣一千元、二千元
      或三千元折算一日，易科罰金。但確因不執行所宣告之刑
      ，難收矯正之效，或難以維持法秩序者，不在此限。」，
      此因屬科刑規範事項之變更，其折算標準為裁判時所應諭
      知，自有就新舊法規定比較之必要，經比較結果，應以前
      開於九十年一月十日修正公布、同年月十二日起生效施行
      之刑法第四十一條第一項規定之中間時法，最為有利於行
      為人〔按定易科罰金之折算標準，係屬科刑規範事項，非
      屬前揭最高法院九十五年五月二十三日九十五年第八次刑
      庭會議決議第一、（四）則所定，應綜其全部罪刑之結果
      而為比較之情形，即無與前述新舊法修正之情形綜合比較
      之必要，附此敘明〕，是上開被告三人應依九十年一月十
      日修正公布、同年月十二日起生效施行之刑法第四十一條
      第一項前段、罰金罰鍰提高標準條例第二條之規定，均諭
      知易科罰金之折算標準。
（七）又扣案之專案查核報告底稿、貸款資料、放款撥款明細等
      物（詳見本院第一卷第六九頁之臺灣臺中地方法院檢察署
      九十六年度保管字第五三八四號），雖其中部分扣案物屬
      本案之事證，然均非被告庚○○、戊○○、張正平、張孟
      津、丙○○、甲○○、丁○○或共犯周啟昌、曾忠興所有
      之物，且非屬違禁物，核與沒收之要件不符，爰均不予宣
      告沒收。
、至案外人周啟昌、曾忠興二人於如附表所示申請延展及貸款
    期間所涉之背信罪嫌，均應由檢察官另行偵查處理，併此敘
    明。
據上論斷，應依刑事訴訟法第三百六十八條，判決如主文。
本案經檢察官己○○到庭執行職務。
中    華    民    國    99    年    2     月    8     日
            刑事第十二庭  審判長法  官  康  應  龍
                                法  官  黃  家  慧
                                法  官  楊  真  明
上列正本證明與原本無異。
不得上訴。
                                書記官  李  淑  芬
中    華    民    國    99    年    2     月    8     日
附表：
┌─┬───┬──┬───┬───┬───┬──┬───┬─────┬────────┬───┐
│編│ 原借 │原借│ 原借 │換單後│ 展期 │展期│換單後│  擔保品  │豐原信合社知情之│轉呆帳│
│號│ 款人 │金額│ 日期 │借款人│ 日期 │金額│保證人│          │ 行    為    人 │金  額│
├─┼───┼──┼───┼───┼───┼──┼───┼─────┼────────┼───┤
│ 1│王建福│420 │82年4 │林添憶│87年3 │360 │林隆深│臺中市福安│經理兼放審小組：│188萬5│
│  │      │萬元│月22日│      │月13日│萬元│      │段 822地號│張正平          │923元 │
│  │      │    │      │      │      │    │      │西屯區工業│總經理兼放審小組│      │
│  │      │    │      │      │      │    │      │一路2巷3號│：庚○○        │      │
│  │      │    │      │      │      │    │      │3樓之1建號│理事主席：賴金池│      │
│  │      │    │      │      │      │    │      │2142、2225│                │      │
│  │      │    │      │      │      │    │      │（登記林隆│                │      │
│  │      │    │      │      │      │    │      │深名下）  │                │      │
├─┼───┼──┼───┼───┼───┼──┼───┼─────┼────────┼───┤
│ 2│楊志明│260 │82年4 │林麗嫈│85年11│234 │楊桂金│臺中市福安│主辦：丙○○    │150萬2│
│  │      │萬元│月22日│（起訴│月9日 │萬元│      │段 822地號│經理：戊○○    │535元 │
│  │      │    │      │書附表│      │    │      │西屯區工業│總經理：庚○○  │      │
│  │      │    │      │誤載為│      │    │      │一路2巷3號│理事主席：賴金池│      │
│  │      │    │      │「林麗│      │    │      │3樓之2建號│放審小組：張正平│      │
│  │      │    │      │瑩」）│      │    │      │2143、2225│                │      │
│  │      │    │      │      │      │    │      │（登記林麗│                │      │
│  │      │    │      │      │      │    │      │嫈名下）  │                │      │
├─┼───┼──┼───┼───┼───┼──┼───┼─────┼────────┼───┤
│ 3│曾任忠│320 │82年4 │楊桂金│85年8 │288 │楊桂招│臺中市福安│主辦：丙○○    │130萬5│
│  │      │萬元│月22日│      │月27日│萬元│      │段 822地號│經理兼放審小組：│552元 │
│  │      │    │      │      │      │    │      │西屯區工業│戊○○          │      │
│  │      │    │      │      │      │    │      │一路2巷3號│總經理：庚○○  │      │
│  │      │    │      │      │      │    │      │3樓之6建號│理事主席：賴金池│      │
│  │      │    │      │      │      │    │      │2147、2225│                │      │
│  │      │    │      │      │      │    │      │（登記楊桂│                │      │
│  │      │    │      │      │      │    │      │金名下）  │                │      │
├─┼───┼──┼───┼───┼───┼──┼───┼─────┼────────┼───┤
│ 4│王芳如│440 │82年1 │周重雅│85年8 │396 │曾文德│臺中市福安│主辦：甲○○    │252萬8│
│  │      │萬元│月19日│      │月24日│萬元│      │段 822地號│經理：張孟津    │828元 │
│  │      │    │      │      │      │    │      │西屯區工業│總經理：庚○○  │      │
│  │      │    │      │      │      │    │      │一路2巷3號│理事主席：賴金池│      │
│  │      │    │      │      │      │    │      │3樓之8建號│放審小組：戊○○│      │
│  │      │    │      │      │      │    │      │2149、2225│                │      │
│  │      │    │      │      │      │    │      │（登記曾文│                │      │
│  │      │    │      │      │      │    │      │德名下）  │                │      │
├─┼───┼──┼───┼───┼───┼──┼───┼─────┼────────┼───┤
│ 5│吳苑如│310 │82年1 │周重雅│85年8 │279 │曾文德│臺中市福安│主辦：甲○○    │177萬8│
│  │      │萬元│月19日│      │月24日│萬元│      │段 822地號│經理：張孟津    │694元 │
│  │      │    │      │      │      │    │      │西屯區工業│總經理：庚○○  │      │
│  │      │    │      │      │      │    │      │一路2巷3號│理事主席：賴金池│      │
│  │      │    │      │      │      │    │      │3樓之9建號│放審小組：戊○○│      │
│  │      │    │      │      │      │    │      │2150、2225│                │      │
│  │      │    │      │      │      │    │      │（登記曾文│                │      │
│  │      │    │      │      │      │    │      │德名下）  │                │      │
├─┼───┼──┼───┼───┼───┼──┼───┼─────┼────────┼───┤
│ 6│阮淑娟│380 │82年4 │林麗嫈│85年8 │342 │林添憶│臺中市福安│主辦：丙○○    │250萬8│
│  │      │萬元│月22日│（起訴│月27日│萬元│      │段 822地號│經理兼放審小組：│950元 │
│  │      │    │      │書附表│      │    │      │西屯區工業│戊○○          │      │
│  │      │    │      │誤載為│      │    │      │一路2巷3號│總經理：庚○○  │      │
│  │      │    │      │「林麗│      │    │      │3樓之 10建│理事主席：賴金池│      │
│  │      │    │      │瑩」）│      │    │      │號2151、22│                │      │
│  │      │    │      │      │      │    │      │25（登記林│                │      │
│  │      │    │      │      │      │    │      │麗嫈名下）│                │      │
├─┼───┼──┼───┼───┼───┼──┼───┼─────┼────────┼───┤
│ 7│鄭仙采│380 │82年4 │林麗嫈│85年8 │342 │周心放│臺中市福安│主辦：丙○○    │160萬9│
│  │（起訴│萬元│月22日│（起訴│月27日│萬元│      │段 822地號│經理兼放審小組：│299元 │
│  │書附表│    │      │書附表│      │    │      │西屯區工業│戊○○          │      │
│  │誤載為│    │      │誤載為│      │    │      │一路2巷3號│總經理：庚○○  │      │
│  │「鄭仙│    │      │「林麗│      │    │      │4樓之1建號│理事主席：賴金池│      │
│  │朵」）│    │      │瑩」）│      │    │      │2152、2225│                │      │
│  │      │    │      │      │      │    │      │（登記林麗│                │      │
│  │      │    │      │      │      │    │      │嫈名下）  │                │      │
├─┼───┼──┼───┼───┼───┼──┼───┼─────┼────────┼───┤
│ 8│林淑鳳│400 │82年4 │丁○○│85年8 │360 │王少中│臺中市福安│主辦：丙○○    │239萬8│
│  │      │萬元│月22日│      │月27日│萬元│      │段 822地號│經理兼放審小組：│328元 │
│  │      │    │      │      │      │    │      │西屯區工業│戊○○          │      │
│  │      │    │      │      │      │    │      │一路2巷3號│總經理：庚○○  │      │
│  │      │    │      │      │      │    │      │4樓之8建號│理事主席：賴金池│      │
│  │      │    │      │      │      │    │      │2159、2225│                │      │
│  │      │    │      │      │      │    │      │（登記周莉│                │      │
│  │      │    │      │      │      │    │      │娜名下）  │                │      │
├─┼───┼──┼───┼───┼───┼──┼───┼─────┼────────┼───┤
│ 9│尤金明│360 │82年4 │曾忠興│85年8 │324 │羅中聖│臺中市福安│主辦：丙○○    │163萬5│
│  │      │萬元│月22日│      │月27日│萬元│      │段 822地號│經理兼放審小組：│589元 │
│  │      │    │      │      │      │    │      │西屯區工業│戊○○          │      │
│  │      │    │      │      │      │    │      │一路2巷3號│總經理：庚○○  │      │
│  │      │    │      │      │      │    │      │5樓之3建號│理事主席：賴金池│      │
│  │      │    │      │      │      │    │      │2164、2225│                │      │
│  │      │    │      │      │      │    │      │（登記曾忠│                │      │
│  │      │    │      │      │      │    │      │興名下）  │                │      │
├─┼───┼──┼───┼───┼───┼──┼───┼─────┼────────┼───┤
│10│潘鳳英│460 │82年1 │周慶南│85年8 │414 │林隆深│臺中市福安│主辦：甲○○    │214萬8│
│  │      │萬元│月19日│      │月24日│萬元│      │段 822地號│經理兼放審小組：│263元 │
│  │      │    │      │      │      │    │      │西屯區工業│張孟津          │      │
│  │      │    │      │      │      │    │      │一路2巷3號│總經理：庚○○  │      │
│  │      │    │      │      │      │    │      │5樓之7建號│理事主席：賴金池│      │
│  │      │    │      │      │      │    │      │2168、2225│                │      │
│  │      │    │      │      │      │    │      │（登記周慶│                │      │
│  │      │    │      │      │      │    │      │南名下）  │                │      │
├─┼───┼──┼───┼───┼───┼──┼───┼─────┼────────┼───┤
│11│陳雅亭│440 │82年1 │周慶南│85年8 │396 │林隆深│臺中市福安│主辦：甲○○    │195萬2│
│  │      │萬元│月16日│      │月24日│萬元│      │段 822地號│經理：張孟津    │626元 │
│  │      │    │      │      │      │    │      │西屯區工業│總經理：庚○○  │      │
│  │      │    │      │      │      │    │      │一路2巷3號│理事主席：賴金池│      │
│  │      │    │      │      │      │    │      │5樓之8建號│放審小組：戊○○│      │
│  │      │    │      │      │      │    │      │2169、2225│                │      │
│  │      │    │      │      │      │    │      │（登記周慶│                │      │
│  │      │    │      │      │      │    │      │南名下）  │                │      │
├─┼───┼──┼───┼───┼───┼──┼───┼─────┼────────┼───┤
│12│林榮文│280 │82年4 │王少中│85年8 │252 │丁○○│臺中市福安│主辦：丙○○    │144萬7│
│  │      │萬元│月22日│      │月27日│萬元│      │段 822地號│經理兼放審小組：│400元 │
│  │      │    │      │      │      │    │      │西屯區工業│戊○○          │      │
│  │      │    │      │      │      │    │      │一路2巷3號│總經理：庚○○  │      │
│  │      │    │      │      │      │    │      │5樓之9建號│理事主席：賴金池│      │
│  │      │    │      │      │      │    │      │2170、2225│                │      │
│  │      │    │      │      │      │    │      │（登記王少│                │      │
│  │      │    │      │      │      │    │      │中名下）  │                │      │
├─┼───┼──┼───┼───┼───┼──┼───┼─────┼────────┼───┤
│13│賴景寅│370 │82年4 │楊桂招│85年8 │333 │周啟昌│臺中市福安│主辦：丙○○    │57萬42│
│  │      │萬元│月22日│      │月27日│萬元│      │段 822地號│經理兼放審小組：│67元  │
│  │      │    │      │      │      │    │      │西屯區工業│戊○○          │      │
│  │      │    │      │      │      │    │      │一路2巷3號│總經理：庚○○  │      │
│  │      │    │      │      │      │    │      │5樓之 10建│理事主席：賴金池│      │
│  │      │    │      │      │      │    │      │號2171、22│                │      │
│  │      │    │      │      │      │    │      │25（登記楊│                │      │
│  │      │    │      │      │      │    │      │桂招名下）│                │      │
├─┼───┼──┼───┼───┼───┼──┼───┼─────┼────────┼───┤
│14│周啟昌│258 │86年11│      │      │    │林麗嫈│臺中市福安│經理：張正平    │133萬7│
│  │      │萬元│月7日 │      │      │    │      │段 822地號│總經理兼放審小組│249元 │
│  │      │    │      │      │      │    │      │西屯區工業│：庚○○        │      │
│  │      │    │      │      │      │    │      │一路2巷3號│理事主席：賴金池│      │
│  │      │    │      │      │      │    │      │6樓之5建號│放審小組：戊○○│      │
│  │      │    │      │      │      │    │      │2176、2225│、張孟津        │      │
│  │      │    │      │      │      │    │      │（登記周啟│                │      │
│  │      │    │      │      │      │    │      │昌名下）  │                │      │
├─┼───┼──┼───┼───┼───┼──┼───┼─────┼────────┼───┤
│15│柯燕米│430 │82年4 │林添憶│85年8 │387 │林麗嫈│臺中市福安│主辦：丙○○    │206萬4│
│  │      │萬元│月22日│      │月27日│萬元│      │段 822地號│經理兼放審小組：│727元 │
│  │      │    │      │      │      │    │      │西屯區工業│戊○○          │      │
│  │      │    │      │      │      │    │      │一路2巷3號│總經理：庚○○  │      │
│  │      │    │      │      │      │    │      │6樓之6建號│理事主席：賴金池│      │
│  │      │    │      │      │      │    │      │2177、2225│                │      │
│  │      │    │      │      │      │    │      │（登記林添│                │      │
│  │      │    │      │      │      │    │      │億名下）  │                │      │
├─┼───┼──┼───┼───┼───┼──┼───┼─────┼────────┼───┤
│16│鄭瑞斌│600 │82年1 │周慧美│85年8 │540 │賴美鈴│臺中市福安│主辦：甲○○    │272萬9│
│  │      │萬元│月19日│      │月24日│萬元│      │段 822地號│經理：張孟津    │074元 │
│  │      │    │      │      │      │    │      │西屯區工業│總經理：庚○○  │      │
│  │      │    │      │      │      │    │      │一路2巷3號│理事主席：賴金池│      │
│  │      │    │      │      │      │    │      │7樓之3建號│放審小組：戊○○│      │
│  │      │    │      │      │      │    │      │2182、2225│                │      │
│  │      │    │      │      │      │    │      │（登記周慧│                │      │
│  │      │    │      │      │      │    │      │美名下）  │                │      │
├─┼───┼──┼───┼───┼───┼──┼───┼─────┼────────┼───┤
│17│王芳如│580 │82年4 │羅中聖│85年8 │522 │曾忠興│臺中市福安│主辦：丙○○    │326萬6│
│  │      │萬元│月22日│      │月27日│萬元│      │段 822地號│經理兼放審小組：│801元 │
│  │      │    │      │      │      │    │      │西屯區工業│戊○○          │      │
│  │      │    │      │      │      │    │      │一路2巷3號│總經理：庚○○  │      │
│  │      │    │      │      │      │    │      │8樓之2建號│理事主席：賴金池│      │
│  │      │    │      │      │      │    │      │2188、2225│                │      │
│  │      │    │      │      │      │    │      │（登記羅中│                │      │
│  │      │    │      │      │      │    │      │聖名下）  │                │      │
├─┼───┼──┼───┼───┼───┼──┼───┼─────┼────────┼───┤
│18│李基生│500 │82年5 │王少中│85年8 │450 │丁○○│臺中市福安│主辦：丙○○    │256萬2│
│  │      │萬元│月22日│      │月27日│萬元│      │段 822地號│經理兼放審小組：│716元 │
│  │      │    │      │      │      │    │      │西屯區工業│戊○○          │      │
│  │      │    │      │      │      │    │      │一路2巷3號│總經理：庚○○  │      │
│  │      │    │      │      │      │    │      │9樓之1建號│理事主席：賴金池│      │
│  │      │    │      │      │      │    │      │2193、2225│                │      │
│  │      │    │      │      │      │    │      │（登記王少│                │      │
│  │      │    │      │      │      │    │      │中名下）  │                │      │
├─┼───┼──┼───┼───┼───┼──┼───┼─────┼────────┼───┤
│19│楊桂招│330 │85年8 │      │      │    │周啟昌│臺中市福安│主辦：丙○○    │147萬2│
│  │      │萬元│月27日│      │      │    │      │段 822地號│經理：戊○○    │620元 │
│  │      │    │      │      │      │    │      │西屯區工業│總經理：庚○○  │      │
│  │      │    │      │      │      │    │      │一路2巷3號│理事主席：賴金池│      │
│  │      │    │      │      │      │    │      │9樓之3建號│放審小組：張正平│      │
│  │      │    │      │      │      │    │      │2195（登記│                │      │
│  │      │    │      │      │      │    │      │楊桂招名下│                │      │
│  │      │    │      │      │      │    │      │）        │                │      │
├─┼───┼──┼───┼───┼───┼──┼───┼─────┼────────┼───┤
│20│劉秋法│600 │82年1 │楊桂招│85年8 │540 │周啟昌│臺中市福安│主辦：甲○○    │239萬6│
│  │      │萬元│月19日│      │月24日│萬元│      │段 822地號│經理：張孟津    │958元 │
│  │      │    │      │      │      │    │      │西屯區工業│總經理：庚○○  │      │
│  │      │    │      │      │      │    │      │一路2巷3號│理事主席：賴金池│      │
│  │      │    │      │      │      │    │      │9樓之4建號│放審小組：戊○○│      │
│  │      │    │      │      │      │    │      │2196、2225│                │      │
│  │      │    │      │      │      │    │      │（登記楊桂│                │      │
│  │      │    │      │      │      │    │      │招名下）  │                │      │
├─┼───┼──┼───┼───┼───┼──┼───┼─────┼────────┼───┤
│21│王建福│520 │82年1 │周啟昌│87年3 │440 │羅中聖│臺中市福安│徵信：甲○○    │252萬5│
│  │      │萬元│月19日│      │月13日│萬元│      │段 822地號│總經理兼放審小組│676元 │
│  │      │    │      │      │      │    │      │西屯區工業│：庚○○        │      │
│  │      │    │      │      │      │    │      │一路2巷3號│理事主席：賴金池│      │
│  │      │    │      │      │      │    │      │9樓之6建號│放審小組：張正平│      │
│  │      │    │      │      │      │    │      │2198、2225│                │      │
│  │      │    │      │      │      │    │      │（登記羅中│                │      │
│  │      │    │      │      │      │    │      │聖名下）  │                │      │
├─┼───┼──┼───┼───┼───┼──┼───┼─────┼────────┼───┤
│22│陳雅亭│500 │82年4 │周慧美│85年8 │450 │賴美鈴│臺中市福安│主辦：丙○○    │323萬6│
│  │      │萬元│月22日│      │月27日│萬元│      │段 822地號│經理兼放審小組：│238元 │
│  │      │    │      │      │      │    │      │西屯區工業│戊○○          │      │
│  │      │    │      │      │      │    │      │一路2巷3號│總經理：庚○○  │      │
│  │      │    │      │      │      │    │      │10樓之 1建│理事主席：賴金池│      │
│  │      │    │      │      │      │    │      │號2199、22│                │      │
│  │      │    │      │      │      │    │      │25（登記周│                │      │
│  │      │    │      │      │      │    │      │慧美名下）│                │      │
├─┼───┼──┼───┼───┼───┼──┼───┼─────┼────────┼───┤
│23│賴美鈴│600 │82年1 │賴美鈴│85年8 │540 │周慧美│臺中市福安│主辦：甲○○    │106萬1│
│  │      │萬元│月6日 │      │月24日│萬元│      │段 822地號│經理：張孟津    │866元 │
│  │      │    │      │      │      │    │      │西屯區工業│總經理：庚○○  │      │
│  │      │    │      │      │      │    │      │一路2巷3號│理事主席：賴金池│      │
│  │      │    │      │      │      │    │      │11樓之 1建│放審小組：戊○○│      │
│  │      │    │      │      │      │    │      │號2205、22│                │      │
│  │      │    │      │      │      │    │      │25（登記賴│                │      │
│  │      │    │      │      │      │    │      │美鈴名下）│                │      │
├─┼───┼──┼───┼───┼───┼──┼───┼─────┼────────┼───┤
│24│羅中聖│600 │83年1 │羅中聖│86年3 │540 │周慧美│臺中市東山│主辦：丙○○    │358萬7│
│  │      │萬元│月21日│      │月6日 │萬元│      │段 416地號│經理兼放審小組：│944元 │
│  │      │    │      │      │      │    │      │北屯區大連│張正平          │      │
│  │      │    │      │      │      │    │      │路二段16號│總經理兼放審小組│      │
│  │      │    │      │      │      │    │      │10樓之 1建│：庚○○        │      │
│  │      │    │      │      │      │    │      │號2175（登│理事主席：賴金池│      │
│  │      │    │      │      │      │    │      │記羅中聖名│                │      │
│  │      │    │      │      │      │    │      │下）      │                │      │
├─┼───┼──┼───┼───┼───┼──┼───┼─────┼────────┼───┤
│25│周慧美│570 │83年1 │周慧美│86年3 │513 │羅中聖│臺中市東山│主辦：丙○○    │310萬7│
│  │      │萬元│月21日│      │月6日 │萬元│      │段 416地號│經理兼放審小組：│990元 │
│  │      │    │      │      │      │    │      │北屯區昌平│張正平          │      │
│  │      │    │      │      │      │    │      │路一段 400│總經理兼放審小組│      │
│  │      │    │      │      │      │    │      │號5樓之1建│：庚○○        │      │
│  │      │    │      │      │      │    │      │號2205（登│理事主席：賴金池│      │
│  │      │    │      │      │      │    │      │記周慧美名│                │      │
│  │      │    │      │      │      │    │      │下）      │                │      │
└─┴───┴──┴───┴───┴───┴──┴───┴─────┴────────┴───┘
附錄本判決論罪科刑法條
刑法第三百四十二條第一項：
  為他人處理事務，意圖為自己或第三人不法之利益，或損害本
  人之利益，而為違背其任務之行為，致生損害於本人之財產或
  其他利益者，處五年以下有期徒刑、拘役或科或併科一千元以
  下罰金。

司法院資訊處製作；財團法人民間司法改革基金會備份。
